【裁判字號】    91,交訴,88
【裁判日期】    920430
【裁判案由】    公共危險等
【裁判全文】
臺灣臺北地方法院刑事判決                          九十一年度交訴字第八八號
    公  訴  人  臺灣臺北地方法院檢察署檢察官
    被      告  丙○○
    選任辯護人  黃安然律師
右列被告因公共危險等案件，經檢察官聲請簡易判決處刑（九十年度偵字第一七四七
一號），本院臺北簡易庭認不宜以簡易判決處刑，移由本院刑事庭依普通程序審理，
本院判決如左：
    主    文
丙○○駕駛動力交通工具肇事，致人受傷而逃逸，處有期徒刑柒月，緩刑年。
被訴過失傷害部分公訴不受理。
    事    實
一、丙○○於民國九十年五月三日晚間七時四十五分許，駕駛其所有、車牌號碼ＣＬ
    －一五四九號動力交通工具自用小客車，沿臺北市○○路由北向南方向行駛，行
    經該路段二００巷交岔路口，擬右轉西向進入二００巷之際，原應注意汽車行駛
    至交岔路口，轉彎車應讓直行車先行，且應注意兩車併行之間隔、隨時採取必要
    之安全措施，而當時天氣晴、夜間有照明、視距良好、市區○○道路乾燥、無缺
    陷及障礙，依其智識、能力又無不能注意之情事，詎丙○○竟疏未注意同向在其
    所駕車輛右側擬直行通過該交岔路口之車輛，貿然右轉，適有甲○○騎乘車牌號
    碼ＦＬＪ－二六五號重型機車同向在丙○○所駕車輛右後側直行，擬沿臺北市○
    ○路由北向南方向直行通過該路段二００巷口，見狀閃煞不及，甲○○所乘機車
    左側遂與丙○○所駕車輛右後葉子板擦撞，甲○○因而人車倒地，受有腰挫傷、
    右膝擦傷、右肘挫傷之傷勢（丙○○過失致甲○○受傷部分業據甲○○撤回告訴
    ，由本院另為不受理判決）。丙○○駕駛動力交通工具肇事致甲○○受傷後，雖
    曾下車察看、經甲○○告知受傷情事而發覺駕車肇事致甲○○受傷，仍未協助救
    護，旋駕車逃逸，嗣經甲○○記下車號、廠牌、顏色並報警，始由員警循線查獲
    上情。
二、案經甲○○訴由臺北市政府警察局信義分局報請臺灣臺北地方法院檢察署檢察官
    聲請簡易判決處刑，本院臺北簡易庭認不宜以簡易判決處刑，移由本院刑事庭依
    普通程序審理。
    理    由
甲、有罪部分
一、訊據被告丙○○固不否認於右揭時、地駕駛其所有、車牌號碼ＣＬ－一五四九號
    動力交通工具自用小客車，沿臺北市○○路由北向南方向行駛，行經該路段二０
    ０巷交岔路口，擬右轉西向進入二００巷之際，適告訴人甲○○騎乘車牌號碼Ｆ
    ＬＪ－二六五號重型機車同向在其所駕車輛右後方行駛，其所駕車輛右後葉子板
    遂與告訴人所騎乘、車牌號碼ＦＬＪ－二六五號重型機車左側擦撞，告訴人因而
    人車倒地，受有腰挫傷、右膝擦傷、右肘挫傷之傷勢，其駕駛動力交通工具肇事
    致告訴人受傷後，曾下車察看、經甲○○告知受傷情事，仍未協助救護，旋駕車
    離去等情，惟辯稱：肇事後曾下車察看，因未見告訴人明顯傷勢、認係告訴人疏
    於注意、其就事故發生並無過失且有其他事項亟待處理，乃駕車離去，並非逃逸
    云云。
二、經查：
（一）被告於九十年五月三日晚間七時四十五分許，駕駛其所有、車牌號碼ＣＬ－一
      五四九號動力交通工具自用小客車，沿臺北市○○路由北向南方向行駛，行經
      該路段二００巷交岔路口，擬右轉西向進入二００巷之際，疏未注意同向在其
      所駕車輛右側擬直行通過該交岔路口之車輛，貿然右轉，適告訴人騎乘車牌號
      碼ＦＬＪ－二六五號重型機車同向在被告所駕車輛右後側直行，擬沿臺北市○
      ○路由北向南方向直行通過該路段二００巷口，見狀閃煞不及，告訴人所乘機
      車左側遂與被告所駕車輛右後葉子板擦撞，告訴人因而人車倒地，受有腰挫傷
      、右膝擦傷、右肘挫傷之傷勢，被告駕駛動力交通工具肇事致告訴人受傷後，
      雖曾下車察看、經告訴人告知受傷情事而發覺駕車肇事致告訴人受傷，仍未協
      助救護，旋駕車逃逸，嗣經告訴人記下車號、廠牌、顏色並報警，始由員警循
      線查獲之事實，業據告訴人於警、偵訊及本院審理中指述纂詳，核與臺北市政
      府警察局信義分局交通分隊道路交通事故調查報告表、談話紀錄表、補充資料
      表、現場照片、車輛照片、診斷證明書、汽車車籍明細表、車籍作業系統--查
      詢認可資料所載相符，除被告是否逃逸外，亦經被告坦認屬實。
（二）被告雖辯稱其肇事後曾下車察看，因未見告訴人明顯傷勢、認係告訴人疏於注
      意、其就事故發生並無過失且有其他事項亟待處理，乃駕車離去，並非逃逸云
      云，然：
    １刑法第二百七十六條第一項之過失致人於死罪及同法第二百八十四條第一項之
      過失傷害罪，係針對行為人應注意、能注意、而不注意之過失行為予以非難，
      而八十八年四月二十一日增訂之同法第一百八十五條之四之肇事致人死傷逃逸
      罪，則以處罰肇事後逃逸之駕駛人為目的，俾促使駕駛人於肇事後能對被害人
      即時救護，以減少死傷，是該罪之成立祇以行為人有駕駛動力交通工具肇事，
      致人死傷而逃逸之事實為已足，至行為人之肇事有否過失，則非所問，二者之
      立法目的及犯罪構成要件截然不同，且駕駛人之肇事逃逸，係在其過失行為發
      生後，為規避責任，乃另行起意之另一行為，故行為人之過失犯行與其肇事致
      人死傷而逃逸之行為，應屬併罰關係；死傷逃逸罪之構成要件，較同法第二百
      九十四條第一項遺棄罪為寬，且前者之法定刑度係參考後者而定，立法目的似
      有意將駕駛動力交通工具肇事致人受傷而逃逸行為之處罰，以前者之規定取代
      後者之意，且就肇事致人死亡而逃逸者，亦依該罪科以刑責，俾促使駕駛人於
      肇事後能對被害人即時救護，以減少死傷。刑法第一百八十五條之四駕駛動力
      交通工具肇事，致人死傷而逃逸罪，只須有駕駛動力交通工具肇事致人死傷，
      未下車救護而逃逸之事實，罪即成立，不以肇事之發生須有過失責任為要件。
      刑法第一百八十五條之四之肇事致人死傷逃逸罪，乃為加強救護，減少被害人
      之死傷，促使駕駛人於肇事後能對被害人即時救護，是該罪之成立祇以行為人
      有駕駛動力交通工具肇事，致人死傷而逃逸之事實為已足，不以行為人之肇事
      有無過失，被害人是否因之成為無自救能力人為必要，最高法院八十八年度台
      上字第七三九六號、八十九年度台上字第七六二二號、九十年度台上字第六七
      八六號迭著有裁判闡釋甚明。
    ２本件被告既自承於前開時、地駕駛車牌號碼ＣＬ－一五四九號動力交通工具自
      用小客車肇事致告訴人受傷，下車察看時經告訴人告知受傷情事而發覺駕車肇
      事致告訴人受傷，因認係告訴人疏於注意、其就事故發生並無過失且有其他事
      項亟待處理，乃未協助救護、逕行駕車離去，前已述及，揆諸上揭說明，縱被
      告就事故之發生並無過失，其既知悉事故發生及告訴人受傷之事實，自應擔負
      救護以降低死傷之責，況本件事故之發生被告並非毫無過失，其竟未協助救護
      告訴人即逕自駕車離去，其駕駛動力交通工具肇事致人受傷而逃逸，殆無疑義
      。
（三）本件事證已臻明確，被告犯行洵堪認定，應依法論科。
三、核被告所為，係犯刑法第一百八十五之四條駕駛動力交通工具肇事致人傷而逃逸
    罪。本院審酌被告並無前科、素行良好，有臺灣高等法院被告全國前案紀錄表可
    按，因一時貪便求快、疏未遵守道路交通安全規則因而肇事致告訴人受傷，但肇
    事後旋即逃逸，置他人生命、身體、健康不顧，但犯後坦承大部分犯行、非無悔
    意，且已與告訴人達成和解、賠償告訴人所受損害、獲告訴人諒解，有和解書、
    撤回告訴狀、審理筆錄可考，告訴人所受傷勢尚屬輕微等一切情狀，量處如主文
    所示之刑，以資懲儆。末按被告前未曾受有期徒刑以上刑之宣告，前已提及，因
    一時失慮、誤解法律致罹刑章，已坦承大部分犯行、非無悔意，並已與告訴人達
    成和解、取得告訴人諒解，前業提及，經此次科刑教訓，當知所惕勵而無再犯之
    虞，本院認為前開對其宣告之刑，以暫不執行為適當，併予宣告緩刑三年，用啟
    自新。
乙、不受理部分
一、公訴意旨略以：被告丙○○於九十年五月三日晚間七時四十五分許，駕駛其所有
    、車牌號碼ＣＬ－一五四九號動力交通工具自用小客車，沿臺北市○○路由北向
    南方向行駛，行經該路段二００巷交岔路口，擬右轉西向進入二００巷之際，原
    應注意汽車行駛至交岔路口，轉彎車應讓直行車先行，且應注意兩車併行之間隔
    、隨時採取必要之安全措施，而當時天氣晴、夜間有照明、視距良好、市區○○
    道路乾燥、無缺陷及障礙，依其智識、能力又無不能注意之情事，詎被告竟疏未
    注意同向在其所駕車輛右側擬直行通過該交岔路口之車輛，貿然右轉，適有甲○
    ○騎乘車牌號碼ＦＬＪ－二六五號重型機車同向在被告所駕車輛右後側直行，擬
    沿臺北市○○路由北向南方向直行通過該路段二００巷口，見狀閃煞不及，甲○
    ○所乘機車左側遂與被告所駕車輛右後葉子板擦撞，甲○○因而人車倒地，受有
    腰挫傷、右膝擦傷、右肘挫傷之傷勢，被告駕駛動力交通工具肇事致甲○○受傷
    後，雖曾下車察看、發覺駕車肇事致甲○○受傷，仍未協助救護，旋駕車逃逸，
    嗣經甲○○記下車號、廠牌、顏色並報警，始由員警循線查獲上情（被告駕駛動
    力交通工具肇事致人受傷而逃逸部分，由本院另為有罪判決）。經甲○○提出告
    訴，因認被告涉犯刑法第二百八十四條第一項前段之因過失傷害人罪嫌云云。
二、按告訴乃論之罪，告訴人於第一審辯論終結前，得撤回其告訴；告訴經撤回者，
    法院應諭知不受理之判決，刑事訴訟法第二百三十八條第一項、第三百零三條第
    三款定有明文。又因過失傷害人者，處六月以下有期徒刑、拘役或五百元以下罰
    金，致重傷者，處一年以下有期徒刑、拘役或五百元以下罰金；第二百七十七條
    第一項、第二百八十一條、第二百八十四條及第二百八十五條之罪，須告訴乃論
    ，刑法第二百八十四條第一項前段、第二百八十七條前段亦有明定。
三、本件被告因過失傷害人罪嫌，經被害人甲○○提出告訴，再經檢察官聲請簡易判
    決處刑，本院臺北簡易庭認不宜以簡易判決處刑，移由本院刑事庭依普通程序審
    理，前已述及，惟告訴人甲○○與被告業於九十二年四月十四日以新臺幣（下同
    ）二十五萬元達成和解，告訴人甲○○並於九十二年四月十七日領得現金十五萬
    元及面額共十萬元之本票後當庭撤回告訴，有和解書、撤回告訴狀、審判筆錄可
    稽，揆諸上揭法條、說明，爰諭知不受理之判決。
據上論斷，應依刑事訴訟法第四百五十二條、第二百九十九條第一項前段、第三百零
三條第三款，刑法第一百八十五條之四、第七十四條第一款，判決如主文。
本案經檢察官乙○○到庭執行職務。
中      華      民      國    九十二    年      四      月     三十     日
                              臺灣臺北地方法院交通法庭
                                      法  官  洪  文  慧
右正本證明與原本無異。
如不服本判決，應於判決送達後十日內向本院提出上訴狀(應抄附繕本)。告訴人
或被害人如對於本判決不服者，應具備理由請求檢察官上訴，其上訴期間之計算
係以檢察官收受判決正本之日期為準。
                                     書記官   江  虹  儀
中      華      民      國      九十二      年    五    月    一       日
附錄本案論罪科刑法條全文：
中華民國刑法第一百八十五條之四
駕駛動力交通工具肇事，致人死傷而逃逸者，處六月以上五年以下有期徒
刑。


司法院資訊處製作；財團法人民間司法改革基金會備份。
